【裁判字號】    90,交易,296
【裁判日期】    901122
【裁判案由】    傷害等
【裁判全文】
臺灣臺北地方法院刑事判決                          九十年度交易字第二九六號
    公  訴  人  臺灣臺北地方法院檢察署檢察官
    被      告  甲○○
右列被告因傷害等案件，經檢察官提起公訴（九十年度偵字第一七七０九號），本院
判決如左：
    主      文
甲○○服用酒類，不能安全駕駛動力交通工具而駕駛，處罰金貳萬元，如易服勞役以
佰元折算壹日；又對於公務員依法執行職務時，施強暴，處有期徒刑陸月，如易科
罰金以佰元折算壹日。
    事      實
一、甲○○自民國九十年八月二十三日晚間十時許起至翌日（即八月二十四日）凌晨
    一時許止，在其友人位於台北市○○區○○路之住處服用酒類罐裝台灣啤酒四瓶
    後，已達於反應較慢、感覺減低、思考改變、個性行為改變、步態不穩、噁心嘔
    吐、精神混惑不清晰並影響駕駛而不能安全駕駛動力交通工具之狀態後，仍駕駛
    動力交通工具即車號ＡＩ－八八六二號自用小客車在道路上行駛，嗣於九十年八
    月二十四日凌晨二時十分許，甲○○駕駛上開車號自用小客車行經台北市○○區
    ○○路、汀州路口，因其已因飲酒而陷於不能安全駕駛之狀態，故其所駕駛之汽
    車乃呈現蛇行行駛狀態，而為適在該路口擔服取締酒測勤務之台北市政府警察局
    交通警察大隊中正第二分隊員警丙○○、鄭嘉陞發現，乃將甲○○所駕駛之自用
    小客車攔停，丙○○並於甲○○停車後向甲○○表示欲對其進行酒精濃度之測試
    ，甲○○明知警員丙○○正依法執行其依道路交通管理處罰條例第三十五條所規
    定之對汽車駕駛人之酒精測試檢定職務，詎竟基於妨害丙○○依法執行職務之犯
    意，對丙○○施以強暴，出手毆打丙○○，使丙○○因此受有顏面、頸部、胸部
    、右肘、左手等多處瘀傷及擦傷、下唇口腔黏膜擦傷之傷害（甲○○所涉犯傷害
    罪部份，已經丙○○撤回告訴，詳後述），經丙○○與鄭嘉陞通知線上警網將甲
    ○○帶回台北市政府警察局中正第二分局南海路派出所（以下稱南海路派出所）
    ，並對甲○○測試其飲酒後吐氣所含酒精成份，發現其吐氣所含酒精成份每公升
    已達一．０毫克，而知上情。
二、案經台北市政府警察局中正第二分局報請台灣台北地方法院檢察署檢察官偵查起
    訴。
    理      由
一、右揭事實一之部分中，關於被告於前述時間服用酒類，並已達於不能安全駕駛動
    力交通工具之狀態後而仍駕駛上開車號自用小客車在道路上行駛，嗣因其所駕駛
    汽車有蛇行情形，為警員丙○○將其攔停，嗣由警在南海路派出所測試其飲酒後
    吐氣所含酒精成份，發現其吐氣所含酒精成份每公升已達一．０毫克等事實，業
    據被告於本院審理時供承不諱（本院九十年十一月十二日審判筆錄參照），而被
    告為警測試之吐氣所含酒精成份為一．０毫克乙節，有酒精測試單一紙在卷足憑
    （偵查卷第十二頁參照），另證人丙○○於本院審理時亦到庭供稱其將被告所駕
    駛汽車攔停前，的確發現被告所駕駛之汽車有蛇行行駛情形（本院前開期日之審
    判筆錄參照），並有由鄭嘉陞警員所制作之「刑法第一百八十五條之案件策試觀
    察紀錄表」一紙在卷可稽（偵查卷第十三頁參照），按行為人飲酒後如其呼氣酒
    精濃度達於每公升一．０毫克時，即有反應較慢、感覺減低、思考改變、個性行
    為改變、步態不穩、噁心嘔吐、精神混惑不清晰並影響駕駛中度之中毒症狀，此
    有行政院國軍退除役官兵輔導委員會台北榮民總醫院（以下稱台北榮民總醫院）
    八十八年八月五日（八八）北總內字第二六八六八號函一紙附本院卷可稽，且行
    為人飲酒後其呼氣中酒精濃度如已達於每公升０．八五毫克，其肇事率為一般未
    飲酒者之五十倍，此亦有中央警察大學交通學系暨交通管理研究所教授蔡志中之
    研究報告一紙附本院卷可憑，故被告經警測試其呼氣酒精成份為一．０毫克，依
    照台北榮民總醫院上開函文及前揭學者之研究，當已達到服用酒類後不能安全駕
    駛動力交通工具之狀態，是依(一)前述酒精測試單、(二)證人丙○○之供述、(三)由警
    員鄭嘉陞所制作之前開觀察紀錄表、(四)台北榮民總醫院上開函文及(五)前揭學者之
    研究報告等補強證據已足資擔保被告於本院審理中就此部分事實所為上開任意性
    自白具有相當程度之真實性，而得使本院確信被告前述自白之犯罪事實確屬真實
    ，從而依刑事訴訟法第一百五十六條第一項「被告之自白，非出於強暴、脅迫、
    利誘、詐欺、違法羈押或其他不正之方法，且與事實相符者，得為證據。」及第
    二項「被告之自白，不得作為有罪判決之唯一證據，仍應調查其他必要之證據，
    以察其是否與事實相符。」規定，本院自得依被告前述自白及各該補強證據認定
    被告確有為此部分犯行，本件事證明確，被告此部分之犯行堪以認定。
二、右揭事實一之部分中，關於被告於前述時地為警員丙○○攔停，警員丙○○並對
    其表示要進行酒精濃度測試，而被告明知警員丙○○正依法執行其依道路交通管
    理處罰條例第三十五條所規定之對汽車駕駛人之酒精測試檢定職務，詎竟基於妨
    害警員丙○○依法執行職務之犯意，對警員丙○○施以強暴，出手毆打丙○○，
    而使丙○○因此受有前開傷害等事實，亦據被告於本院審理時供承不諱（本院九
    十年十一月十二日審判筆錄參照），核與證人即為被告毆打之丙○○於本院審理
    時就此部分所證述之情節相符（本院前開期日之審判筆錄參照），並有由台北市
    立和平醫院所出具記載丙○○受有前開傷害之診斷書一紙附卷足憑（偵查卷第十
    頁參照），是依(一)證人丙○○之供述及(三)台北市立和平醫院所出具之前開診斷書
    等補強證據已足資擔保被告於本院審理中就此部分事實所為上開任意性自白具有
    相當程度之真實性，而得使本院確信被告前述自白之犯罪事實確屬真實，從而依
    前揭刑事訴訟法第一百五十六條第一項、第二項規定，本院自得依被告前述自白
    及各該補強證據認定被告確有為此部分犯行，本件事證明確，被告此部分之犯行
    亦堪以認定。
三、按被告甲○○於服用酒類後，不能安全駕駛動力交通工具而仍駕駛前開車號汽車
    在道路上行駛之行為，核係犯刑法第一百八十五條之三之服用酒類，不能安全駕
    駛動力交通工具而駕駛罪。另被告甲○○明知為公務員之警員丙○○正依法執行
    其依道路交通管理處罰條例第三十五條所規定－對汽車駕駛人進行酒精測試檢定
    職務，竟對丙○○施以強暴，出手毆打丙○○成傷之行為，核係犯刑法第一百三
    十五條第一項之妨害執行職務罪。被告所犯上開二罪，犯意各別，構成要件互異
    ，且行為亦非單一，應分論併罰。爰審酌被告無視於政府晚近一再宣導不要酒後
    駕車之政令宣導，仍酒後在道路上駕車，顯不尊重他人及自己之生命暨其明知警
    員正依法執行職務，猶為本件妨害公務之犯行，絲毫未對合法正當行使國家公權
    力之警員予以尊重，亦足徵其視法律於無物之心態及其犯罪手段、品行、智識程
    度、犯後尚能坦承犯行，態度良好暨犯後能與被害人丙○○成立和解（詳後述）
    等一切情狀，本院乃就其所犯上開二罪，各量處如主文所示之刑，並分別諭知易
    服勞役及易科罰金之折算標準。又雖被告於本件犯後已與被害人丙○○成立和解
    ，被害人丙○○並以其實地對被告查訪、訪談之經驗，而於本院審理時供稱：被
    告有一個襁褓中小孩，且事後頗具悔意，我去他家訪談，我也去規勸過被告，被
    告已經知道酒後駕車的危險，且他家中環境也不是很好，我請求庭上給他機會改
    過自新（本院前開期日審判筆錄參照），被告也提出近萬言之悔過書表示其懺悔
    之心（本院卷參照），惟本院認以前述被告無視政府一再宣導莫酒後駕車之心態
    及對執行職務公務員之不尊重之行為，於本件仍不宜對被告諭知緩刑，蓋本件若
    對被告宣告緩刑，似在對民眾告知－作為社會正義最後一道防線之法院對於酒後
    駕車及毆打警員者之「寬容」，故本件乃不適宜對被告宣告緩刑，應併予說明。
四、公訴意旨另以：被告甲○○於前述時地出手將丙○○毆打成傷之行為，另涉犯有
    刑法第二百七十七條第一項規定之傷害罪嫌，本院按告訴乃論之罪，告訴人於第
    一審辯論終結前得撤回其告訴，本件公訴人認被告甲○○此部分行為係犯刑法第
    二百七十七條第一項規定之傷害罪，依同法第二百八十七條前段之規定，須告訴
    乃論，而檢察官將被告向本院提起公訴於九十年十月九日繫屬本院時，於卷存證
    據資料內，並無警員丙○○對被告提出傷害告訴之任何證據資料，嗣公訴人於本
    院九十年十一月十二日審理辯論終結前，當庭提出丙○○於九十年十一月七日，
    向檢察官對被告提出傷害告訴之訊問筆錄一份，補正原先此部分起訴訴訟條件欠
    缺之瑕疵，而告訴人丙○○亦於檢察官提出該訴訟條件欠缺之補正後，於本院前
    開審判期日當庭撤回其原先所提出之傷害告訴（本院前開期日審判筆錄參照），
    惟公訴人認被告此部分行為與本院前述對被告論罪科刑部分中之妨害公務員執行
    職務行罪部分，有裁判上一罪之想像競合犯關係，爰不就被告此部分為檢察官所
    起訴之行為另為不受理之諭知，應併予說明。
據上論斷，應依刑事訴訟法第二百九十九條第一項前段，刑法第第一百三十五條第一
項、第一百八十五條之三、第四十一條第一項前段、第四十二條第二項前段，罰金罰
鍰提高標準條例第一條前段、第二條，判決如主文。
本案經檢察官乙○○到庭執行職務
中      華      民      國    九十      年     十一     月    二十二    日
                                      臺灣臺北地方法院交通法庭
                                          法  官  葉  建  廷
右正本證明與原本無異。
如不服本判決，應於判決送達後十日內向本院提出上訴狀(應抄附繕本)。告訴人
或被害人如對於本判決不服者，應具備理由請求檢察官上訴，其上訴期間之計算
係以檢察官收受判決正本之日期為準。
                                          書記官  許  婉  如
中      華      民      國    九十      年     十一     月    二十二    日
附錄本案論罪科刑法條全文：
中華民國刑法第一百三十五條：
對於公務員依法執行職務時，施強暴脅迫者，處三年以下有期徒刑、拘役或三百元以
下罰金。
意圖使公務員執行一定之職務或妨害其依法執行一定之職務或使公務員辭職，而施強
暴脅迫者，亦同。
犯前二項之罪，因而致公務員於死者，處無期徒刑或七年以上有期徒刑。致重傷者，
處三年以上十年以下有期徒刑。
中華民國刑法第一百八十五條之三：
服用毒品、麻醉藥品、酒類或其他相類之物，不能安全駕駛動力交通工具而駕駛者，
處一年以下有期徒刑、拘役或三萬元以下罰金。


司法院資訊處製作；財團法人民間司法改革基金會備份。
